【裁判字號】    97,訴,1399
【裁判日期】    971031
【裁判案由】    損害賠償
【裁判全文】
臺灣桃園地方法院民事判決
原      告  甲○○
                      巷180.
被      告  乙○○
                      號
上列當事人間損害賠償事件，經原告於刑事訴訟程序中提起附帶
民事訴訟（本院96簡上附民字第18號），本院刑事庭裁移前來，
本院於民國97年10月20日辯論終結，判決如下：
    主  文
被告應給付原告新台幣捌萬參仟參佰貳拾陸元，及自九十七年
五月六日起至清償日止按週年利率百分之五計算之利息。
原告其餘之訴駁回。
訴訟費用由被告負擔百分之十五；餘由原告負擔。
本判決第一項假執行。
原告其餘假執行之聲請駁回。
    事實及理由
壹、原告主張：
一、被告於96年9 月25日凌晨1 時30分許，在桃園縣桃園市○○
    街264 號某機車行門口，徒手毆打原告致使原告身體受有腦
    震盪、臉部挫傷併頭皮血腫、左臉頰口腔內擦傷等傷害，此
    傷害案件，業經鈞院刑事庭受理並判決在案。
二、原告因傷受有損害如下：
１、至醫院治療，計支付醫療費用新台幣（下同）1 萬元。
２、原告任職建良水泥製品有限公司（下稱建良公司），工作是
    開吊車，每日薪資1 萬餘元，但尚須扣除油錢等項，每日實
    際所得有4 千元，因受傷無法工作期間計60日，損失有24萬
    元（60×4000）。
３、因身體受傷，精神至感痛苦，受有非財產上損害精神慰撫金
    35 萬 元。
    以上合計60萬元，被告應予賠償，為此依據侵權
    行為之法律關係提起本訴。並聲明：（一）被告應給付原告
    60萬元，及自附帶民事起訴狀繕本送達之翌日起至清償日止
    按週年利率百分之五計算之利息。（二）願供擔保請准宣告
    假執行。
貳、被告則以：
    被告與原告共同投資經營檳榔攤，因檳榔攤內放置電玩機台
    ，原告退出投資經營後未將機台取走，致遭經警取締，使另
    一股東涉有賭博罪嫌，被告約原告於上開時、地談判，過程
    中確有出手毆擊原告，使之受有上開所列之傷害。原告醫療
    費用不論中、西醫只要有單據者可以賠償，但無單據者，無
    法給付；原告薪資1 天4 千元亦不爭執，但醫院回函僅須休
    養3 天，並無原告所指60天不能工作之情形；精神慰撫金35
    萬元太高，應酌減。並聲明：原告之訴駁回。
參、本院之判斷：
一、按兩造於原告提起本件附帶民事訴訟後本院尚未審理終結前
    ，曾為和解，並提出和解書影本1 份（見本院97年簡上字第
    261 號傷害案件卷宗影本第43頁）；惟兩造對該和解契約約
    定事項均未履行，該和解契約業經兩造合意解除，已不存在
    等情，業據兩造陳述自認在卷無訛（本院卷第33頁）。故原
    告依據侵權行為之法律關係提起本件，依法尚無不合，核先
    敘明。
二、原告主張於上開時地受被告毆打，身體受有如上揭所示之傷
    害，為被告所不爭執，且原告對被告提出傷害告訴，為檢察
    官起訴，經本院刑事庭判處拘役40日，業經確定在案，有本
    院97年度桃簡字第237 號、97年度簡上字第261 號刑事判決
    各1 件在卷可憑，復有原告於告訴時提出聖保祿醫院之診斷
    證明書（96年度偵字第29109 號卷宗影本第10頁）1 紙可證
    ，本院依職權向聖保祿醫院函查，該院於97年9 月16日以桃
    聖業字第1970000198號函附門診醫療費用明細表2 紙在卷足
    憑（本院卷第25至26頁），堪信原告主張為真實。
三、原告身體受傷既來自被告之毆擊，二者自有因果關係，實不
    待言。被告毆擊原告出於有意而使原告受傷，自屬因故意侵
    害他人之權利（身體權），應依民法第184 條第1 項前段規
    定負損害賠償責任。原告得依民法第193 條第1 項、第 195
    條第1 項規定請求被告賠償減喪勞動能力、增加生活費用、
    非財產上之損害等。是原告上開請求自屬有據，惟各項請求
    費用是否准許，分述如次：
１、支付醫療費用1 萬元部分：原告主張受傷後有前往中、西醫
    醫院診治，且有後遺症。被告則以有單據部分願賠償。查：
    迄至目前為至，原告並未提出任何支付醫療費用單據，尤其
    是中醫部分經本院一再質問，原告亦無法提出任何看診中醫
    院名稱，遑論提出支付醫療費用單據等等，而另據本院依職
    權查得原告受傷後即至聖保祿醫院診治（診治後同日離院）
    ，共花費1,326 元（含健保給付），有上述門診醫療費用明
    細表可憑，此部分應予准許，而超過1,326 元外之其他請求
    ，原告未舉證證明確有支付，應予駁回。
２、因傷無法工作，喪失勞動能力損失24萬元部分：原告主張其
    每日薪津有4 千元，並提出建良公司96年6 、7 、8 月份薪
    資袋為證，並為被告所不爭執，此部分可資信實；惟原告主
    張因受傷有60日不能工作，被告則否認之，原告就此亦未曾
    舉證證明之，而本院依職權向聖保祿醫院查詢，則據回函稱
    ：「病患甲○○……擦傷，同時有暈、吐腦震盪症狀，通常
    此類病患會建議休養三天，然後回神經內科門診追蹤評估，
    是否需更進一步之檢查獲更長時間休養，因病患未再回診，
    故不知病患後續狀況。」，有上述醫院回函可憑，顯見原告
    遭被告毆打後至醫院診治後離去，從未再回原醫院繼續治療
    ，原告前指有至中醫院看診，亦全未證明之，有如前述，是
    原告所謂60日完全無法工作，已嫌誇張，誠非無疑；再者，
    本院參諸原告所受傷勢除有暈、吐之腦震盪之現象，有需臥
    床修養外，其餘為「挫傷」、「頭皮血腫」、「擦傷」等之
    皮肉外傷，衡諸常情、一般社會生活經驗，對70年次出生正
    值壯年之原告而言，該等傷勢實難謂為嚴重而有致完全喪失
    勞動能力，故上開醫院建議病患休養三日，應得作為原告喪
    失勞動能力之依據，故原告此部分請求於1 萬2,000 元（40
    00×3）之範圍內，可以准許，逾此範圍，應予駁回。
３、非財產上之損害35萬元：原告主張其受被告毆打，受有身體
    之傷害，精神上之至感苦痛；被告僅以原告請求過高為辯。
    按慰藉金之賠償，須以人格權遭遇侵害，使精神上受有痛苦
    為必要；查原告受被告毆打成傷，乃屬事實，自屬身體受侵
    害無訛，人體受傷，導致精神有所痛苦，乃屬當然；由此損
    害核給之標準固與財產上損害計算不同，然非不可斟酌雙方
    身分資力與加害程度，及其他各種情形核定相當之數額；本
    院斟酌原告受傷之程度尚非嚴重、受傷之原因出於合夥糾紛
    ，被告不思其他解決途逕以暴力相向、亦未真心表示歉意；
    原告學歷專科肄業、有工作及投資（資產總額25萬元）、別
    無其他不動產；被告國中肄業、現在打零工、名下僅有84年
    出廠之汽車一部，此情為兩造所自述，並有本院調得稅務電
    子閘門財產所得調件明細表在卷可佐；綜此，本院認原告請
    求之精神慰撫金35萬元，尚嫌過高，應以7 萬元為適當，超
    過部分，應予駁回。
４、綜上，原告得請求賠償之金額為8 萬3,326 元（1326＋1200
    0＋70000），超過上開所述部分，無從准許。
四、給付無確定期限者，債務人於債權人得請求給付時，經其催
    告而未為給付，自受催告時起，負遲延責任。其經債權人起
    訴而送達訴狀，或依督促程序送達支付命令，或為其他相類
    之行為者，與催告有同一之效力。遲延之債務，以支付金錢
    為標的者，債權人得請求依法定利率計算之遲延利息。但約
    定利率較高者，仍從其約定利率。應付利息之債務，其利率
    未經約定，亦無法律可據者，週年利率為百分之五。民法第
    229 條第2 項、第233 條第1 項、第203 條分定明文。本件
    為侵權行為之債，兩造自無約定清償期及利率，原告主張被
    告應自附帶民事起訴狀送達被告之翌日起至清償日按法定利
    率計算之利息，依上規定應屬有據，而被告於97年5 月5 日
    收受上開書狀（見附民卷第7 頁）。從而原告依據侵權行為
    之法律關係及上揭規定請求被告8 萬3,326 元，及自97年5
    月6 日起至清償日止按週年利率5 ％計算之利息，為有理由
    ，逾此部分之請求，應予駁回。
五、本件原告勝訴部分即所命被告給付之金額未逾50萬元，應依
    職權宣告假執行；至原告敗訴部分，其該部分假執行之聲請
    ，因訴之駁回而失所依附，併予駁回。
據上論結，本件原告之訴為一部有理由，一部無理由，依民事訴
    訟法第79條、第389 條第1項第5 款，判決如主文。
中    華    民    國    97    年    10    月    31    日
                  民事第二庭    法  官  劉克聖
得上訴
右為正本，係照原本作成。
如對本判決上訴，須於判決送達後20日內向本院提出上訴狀
中    華    民    國    97    年    10    月    31    日
                            書記官  吳玉金


司法院資訊處製作；財團法人民間司法改革基金會備份。
